【裁判字號】    99,交聲,116
【裁判日期】    990125
【裁判案由】    違反道路交通管理處罰條例聲明異議
【裁判全文】
臺灣桃園地方法院刑事交通事件裁定     99年度交聲字第116號
原處分機關  交通部公路總局新竹區監理所中壢監理站
異  議  人  甲○○
即受處分人
上列受處分人因違反道路交通管理處罰條例案件，對於交通部公
路總局新竹區監理所中壢監理站民國98年10月26日所為之處分（
原處分案號：壢監裁字第裁53-CG0000000號）聲明異議，本院裁
定如下：
    主  文
異議駁回。
    理  由
一、按汽車乃指在道路上不依軌道或電力架線而以原動機行駛之
    車輛（包括機器腳踏車）；汽車駕駛人，爭道行駛而有機器
    腳踏車，不在規定車道行駛之情形者，處新臺幣（下同）60
    0 元以上1,800 元以下罰鍰，道路交通安全規則第2 條第1
    款及道路交通管理處罰條例第45條第13款分別定有明文。次
    按違反道路交通管理處罰條例第45條第13款事件，汽車駕駛
    人逾期應到案期限60日以上，繳納罰鍰或逕行裁決處罰者，
    處1,800 元罰鍰，亦為違反道路交通管理事件統一裁罰基準
    及處理細則第2 條第2 項之裁罰基準表所明定。
二、原處分意旨略以：異議人即受處分人（下稱異議人）於民國
    98年1 月13日上午10時21分許，騎乘車牌號碼563-BHD 號重
    型機車，在臺北縣三峽鎮○○路與和平街口，經臺北縣政府
    警察局員警逕行舉發「機器腳踏車，不在規定車道行駛」之
    違規，爰依道路交通管理處罰條例第45條第13款、違反道路
    交通管理事件統一裁罰基準及處理細則第2 條第2 項、第41
    條、第43條、第44條等規定，裁處異議人罰鍰1,800元。
三、異議意旨略以：伊既不知有違規通知書，亦未收到罰單，實
    非有意逾期遲繳，爰對原處分不服，並依法聲明異議云云。
四、本院查：
(一)、異議人於98年1 月13日上午10時21分許，騎乘車牌號碼563-
    BHD 號重型機車，沿臺北縣三峽鎮○○路行駛，同日上午10
    時21分51秒，異議人行至臺北縣三峽鎮○○路與和平街口附
    近時，隨即貿然駛進其上以黃色變體字繪製有「禁行機車」
    文字之復興路內側車道一節，為異議人具狀所不否認（見99
    年1 月18日聲明異議狀第2 頁），並有案發時地現場連續拍
    攝之彩色採證照片2 張在卷，堪認異議人確有原處分機關所
    指不在規定車道行駛之違規行為無誤。
(二)、異議人固以前詞云云置辯，惟查：
  1.按道路交通管理之稽查，違規紀錄，由交通勤務警察，或依
    法令執行交通稽查任務人員執行之；汽車駕駛人之行為有下
    列情形之一，當場不能或不宜攔截製單舉發者，得逕行舉發
    ：……七、經以科學儀器取得證據資料證明其行為違規；又
    行為人有本條例之情形者，應填製舉發違反道路交通管理事
    件通知單（以下簡稱通知單），並於被通知人欄予以勾記，
    其通知聯依下列規定辦理：……四、逕行舉發者，應按已查
    明之資料填註車牌號碼、車輛種類、車主姓名及地址，並於
    通知單上方空白處加註逕行舉發之文字後，由舉發機關送達
    被通知人。此由徵諸道路交通管理處罰條例第7 條之2 第1
    項第7 款、違反道路交通管理事件統一裁罰基準及處理細則
    第11條第4 款即明。本件異議人於上開時地既確有交通違規
    行為，且經拍攝存證，則舉發人即臺北縣政府警察局員警，
    就異議人不在規定車道行駛之違規事項，以郵寄送達違規舉
    發通知單，而未於現場攔截製單舉發，於法自無不合。
  2.次按處理違反道路交通管理事件，有關文書送達之程序，依
    行政程序法之規定；送達，於應受送達人之住居所、事務所
    或營業所為之；於應送達處所不獲會晤應受送達人時，得將
    文書付與有辨別事理能力之同居人、受僱人或應送達處所之
    接收郵件人員；由郵政機關為送達而不能依前開規定為之者
    ，得將文書寄存於送達地之郵政機關，並作送達通知書2 份
    ，1 份黏貼於應受送達人住居所門首，另1 份交由鄰居轉交
    或置於該送達處所信箱或其他適當位置，以為送達，違反道
    路交通管理事件統一裁罰基準及處理細則第5 條及行政程序
    法第72條第1 項前段、第73條第1 項、第74條，分別定有明
    文。查本件異議人之戶籍地為桃園縣中壢市○○路282 巷53
    號4 樓，此由觀之異議人所填具新竹區監理所交通違規案件
    陳述單、聲明異議狀以及本院依職權調取異議人戶政個人資
    料查詢結果甚明。而本件舉發違反道路交通管理事件通知單
    （即北縣警交字第CG0000000 號舉發通知單）由原舉發機關
    於98年1 月19日作成後，即將該舉發通知單以掛號郵寄至異
    議人前揭戶籍地，因郵務人員未獲會晤異議人，亦無受領文
    書之同居人、受僱人或應送達處所之接收郵件人員而送達不
    到，遂以「寄存送達」方式，於98年1 月23日將舉發通知單
    寄存於中壢內壢第2 支郵局，並作送達通知書2 份，1 份黏
    貼於應受送達人住居所門首，另1 份置於送達處所信箱或其
    他適當位置，以為送達，亦有臺北縣政府警察局送達證書影
    本1 紙附卷可憑。準此，參諸上開說明，該舉發通知單顯已
    生合法寄存送達之效力，而自寄存之日即98年1 月23日起發
    生送達之效力（最高行政法院97年度裁字第2149號判決意旨
    及法務部93年4 月13日法律字第09300146 28 號函釋參照）
    。是本件既已依法寄存送達於異議人之戶籍地郵局，自符合
    行政程序法第74條第1 、2 項規定，而對異議人合法送達。
    異議人空言辯稱不知有本件罰單云云，核與卷存事證不符，
    並不可採。
五、準此，本件異議人既未依前開告發單號CG0000000 號通知單
    ，於98年2 月18日前自動繳納600 元罰鍰，則原處分機關援
    引首揭規定，裁處異議人罰鍰1,800 元，認事用法自均無違
    誤，異議人猶執前詞不服處分，其異議為無理由，應予駁回
    。
據上論斷，應依道路交通案件處理辦法第19條，裁定如主文。
中    華    民    國    99    年    1     月    25    日
                    交通法庭    法  官   呂綺珍
以上正本證明與原本無異。
如不服本裁定，應於裁定送達後5 日內，向本院提出抗告狀。
                                書記官  范升福
中    華    民    國    99    年    1     月    25    日

司法院資訊處製作；財團法人民間司法改革基金會備份。
